臺灣板橋地方法院刑事判決　　　　　　　　　　　　　九十年度訴字第一六八五號
　　公　訴　人　台灣板橋地方法院檢察署檢察官
　　被　　　告　乙○○
　　指定辯護人　甲○公設辯護人
右列被告因恐嚇案件，經檢察官提起公訴（九十年度偵字第一三五九二號）及由台灣
板橋地方法院檢察署檢察官移送併案審理（九十年度偵字第一八二一三號），甲○判
決如左：
    主  文
乙○○連續意圖為自己不法之所有，以恐嚇使人將本人之物交付，處有期徒刑陸月，
如易科罰金，以參佰元折算壹日。緩刑參年。
    事  實
一、乙○○為重度智能障礙之人，領有身心障礙手冊，行為時之精神狀態係屬精神耗
    弱，竟基於意圖為自己不法所有之概括犯意，先於民國九十年八月十日晚上十二
    時四十分許，在台北縣蘆洲市○○街二五七號前，以徒手拉扯及揮打丙○○一拳
    方式恐嚇丙○○，使之心生畏懼後，任令伊將其所有之手錶一只及皮包一個暨銅
    板數十枚共計新台幣（下同）二百九十二元（公訴人誤載為二百元應予更正）取
    去，嗣因不詳姓名年籍之人目擊報警後，經巡邏警網到場場查獲上情，並扣得上
    開手錶及現金等物；乙○○旋再於九十年十月二十五日晚上九時十分許，由與其
    有犯意聯絡之姓名年籍不詳之成年人騎乘機車搭載伊伺機作案，而在台北縣蘆洲
    市○○街六十八巷三十四號前發現戊○○後，即下車以徒手勒住戊○○之方式恐
    嚇之而欲取其財物，惟因戊○○反抗及呼救時引來戊○○之母丁○○下樓查看，
    隨即逃逸而未遂，嗣因乙○○藏身之台北縣蘆洲市○○街六十八巷三十號之屋主
    報警後，經警查獲。
二、案經台北縣警察局蘆洲分局報請台灣板橋地方法院檢察署檢察官偵查起訴及移請
    併案審理。
    理  由
一、右開犯罪事實，業據被告乙○○於警訊及偵、審時坦承不諱，核與被害人丙○○
    、戊○○於甲○審理時指訴之情節相符，復有證人丁○○之證述及贓物認領保管
    單一紙附卷足稽，是本件事證明確，被告犯行堪已認定，應依法論科。
二、按恐嚇行為不以將來之惡害通知為限，即以強暴脅迫為手段，而被害人未達於不
    能抗拒程度者，亦屬之（參照最高法院八十年度第四次刑事庭決議），再強盜罪
    之強暴、脅迫，以在客觀上對於人之身體及自由確有侵害行為為必要，若犯人並
    未實施此項行為，僅因他人主觀上之畏懼，不敢出而抵抗，任其取物以去者，尚
    不能謂與強盜罪之要件相符（參照最高法院二十七年上字第一七二二號判例），
    故是否達於不能抗拒之程度，應以客觀上之行為及當時之具體情形決之，又按搶
    奪罪與恐嚇取財罪均係被害人未因行為人犯行之手段而客觀上使被害人完全被壓
    制而達於不能抗拒之程度，而兩者之區別在於前者之手段係趁被害人不備或不及
    抗拒而奪取財物，後者係令被害人心生畏懼而交付或任令行為人取去財物。經查
    甲○審理時訊之被害人丙○○以「當時有反抗否？」，其陳稱：「沒有。他拿手
    錶、硬幣的時候，我不敢反抗，因為我怕他身上有刀。」；及「當時可以反抗否
    ？」，其陳稱：「應該可以。被告沒有拿任何兇器。」（參見本件於九十年十二
    月十二日訊問筆錄第三頁）；次查甲○訊之被害人戊○○以「經過情形？」，其
    陳稱「．．．他一直勒住我的脖子，我就大聲喊媽媽．．．，因為我的鑰匙還在
    手中的皮包上，所以他又搶我的皮包，但是因為搶不走，被告就跑掉了。」（參
    見本件於九十一年一月十七日之訊問筆錄第二頁及第三頁），顯見上開被害人均
    尚未完全被壓制而達不能抗拒之程度，且按前開情節，尚難認為被告係趁被害人
    不備或不及抗拒而奪取財物，揆諸前開判例及決議見解，是被告所為應係犯刑法
    第三百四十六條第一項之罪，公訴意旨雖非無見，但既漏未審酌上開各點，而認
    被告涉犯強盜罪，尚有未洽，惟其基本事實同一，甲○應予審理，並變更其起訴
    法條。核被告乙○○所為，係犯刑法第三百四十六條第一項之恐嚇取財罪，又被
    告與不詳姓名年籍之成年人，就上揭九十年十月二十五日晚上九時十分許之恐嚇
    取財未遂部分犯行，有犯意之聯絡及行為之分擔，均為共同正犯；再被告所為先
    後兩次之恐嚇取財既遂及恐嚇取財未遂犯行，時間緊接，方法相同，觸犯構成要
    件相同之罪名，顯係基於概括犯意為之，為連續犯，應依刑法第五十六條論以情
    節較重之恐嚇取財既遂罪，並依法加重其刑；另被告為重度智障，有身心殘障手
    冊影本一紙，附卷可稽，行為時之精神狀態為精神耗弱，堪以認定，是按刑法第
    十九條第二項減輕其刑；移送併案審理部分，雖未據公訴人提起公訴，惟此部分
    與已起訴之對被害人丙○○恐嚇取財既遂部分，有連續犯之裁判上一罪關係，甲○自得一併審理。爰審酌被告犯罪動機、所生損害、犯罪後態度等一切情狀，量
    處如主文所示之刑，並諭知易科罰金之折算標準，以示懲戒。查被告前未曾受有
    期徒刑以上刑之宣告，有卷附臺灣高等法院被告全國前案紀錄表一紙可按，而其
    經此起訴審判，當知所警惕，信無再犯之虞，甲○認所宣告之刑以暫不執行為適
    當，併諭知緩刑三年，以啟自新。
據上論斷，應依刑事訴訟法第二百九十九條第一項前段、第三百條，刑法第五十六條
、第三百四十六條第一項、第十九條第二項、第四十一條第一項、第七十四條第一款
，罰金罰鍰提高標準條例第一條前段、第二條，判決如主文。
本案經檢察官張云綺到庭執行職務
中        華        民        國     九十一     年    三    月    一    日
                                     臺灣板橋地方法院刑事第一庭
                                          法  官  胡 堅 勤
右正本證明與原本無異
如不服本判決應於送達後十日內向甲○提出上訴狀
                                          書記官  劉 文 美
中        華        民        國     九十一     年    三    月    一    日
附錄本案論罪科刑法條：
刑法第三百四十六條：
意圖為自己或第三人不法之所有，以恐嚇使人將本人或第三人之物交付者，處六月以
上五年以下有期徒刑，得併科一千元以下罰金。
以前項方法得財產上不法之利益，或使第三人得之者，亦同。
前二項之未遂犯罰之。
